臺灣高雄地方法院刑事判決　　　　　　　99年度訴字第1787號
公　訴　人　臺灣高雄地方法院檢察署檢察官
被　　　告　詹俊義
上列被告因毒品危害防制條例案件，經檢察官提起公訴（99年度
偵字第32358 號），本院判決如下：
    主  文
詹俊義施用第一級毒品，累犯，處有期徒刑玖月。扣案之殘渣袋
壹個沒收銷燬，扣案之注射針筒、塑膠鏟管各壹支均沒收。
    事  實
一、詹俊義前於民國94年間，因施用毒品案件，經送觀察、勒戒
    後，認有繼續施用毒品之傾向，經送強制戒治後，於95年2
    月21日強制戒治執行完畢，並經檢察官為不起訴處分確定。
    復於97年間，因施用毒品案件，經法院判處有期徒刑8 月確
    定，於98年10月17日執行完畢。詎其猶不知悔改，竟基於施
    用第一級毒品海洛因之犯意，於99年8 月18日上午10時許，
    以針筒注射方式，在其位於高雄市楠梓區○○○街166 巷29
    號住處，施用海洛因1 次。嗣於99年8 月18日下午1 時許，
    在高雄市三民區○○○路文藻學院大門旁為警盤查，當場查
    獲扣案之被告施用海洛因後之殘渣袋1 個（含袋毛重約0.2
    公克），及其所有之注射針筒、塑膠鏟管各1 支，經其同意
    採集尿液送驗，結果呈可待因及嗎啡陽性反應而查獲上情。
二、案經高雄市政府警察局鹽埕分局移送臺灣高雄地方法院檢察
    署檢察官偵查起訴。
    理  由
一、程序方面：
    按被告以外之人於審判外之言詞或書面陳述，除法律有規定
    者外，不得作為證據，刑事訴訟法第159 條第1項 定有明文
    。又被告以外之人於審判外之陳述，雖不符刑事訴訟法第15
    9 條之1 至第159 條之4 之規定，而經當事人於審判程序同
    意作為證據，法院審酌該言詞陳述或書面陳述作成時之情況
    ，認為適當者，亦得為證據。當事人、代理人或辯護人於法
    院調查證據時，知有第159 條第1 項不得為證據之情形，而
    未於言詞辯論終結前聲明異議者，視為有前項之同意，刑事
    訴訟法第159 條之5 亦定有明文。本件下列所引用之證據，
    均經本院依法踐行調查證據程序，公訴人、被告詹俊義俱不
    爭執各該證據之證據能力，且迄至本院言詞辯論終結前，未
    就上開證據之證據能力聲明異議，復查無依法應排除其證據
    能力之情形，本院審酌上開證據之形式及取得過程並無瑕疵
    、與待證事實具有關連性等情況，認為適當，揆諸前揭規定
    ，認上開證據俱有證據能力，均得為本案之證據。
二、實體方面：
(一)訊據被告對上開犯罪事實坦承不諱，且其於99年8 月18日下
    午1 時許為警查獲後，經警採尿送驗結果，呈嗎啡（即海洛
    因進入人體後之代謝物）、可待因陽性反應之事實，有高雄
    市政府警察局鹽埕分局（下稱鹽埕分局）搜索扣押筆錄、扣
    押物品目錄表各1 份、扣案物品照片2 張、勘察採證同意書
    、鹽埕分局濫用藥物尿液檢體監管記錄表、鹽埕分局毒品犯
    罪嫌疑人尿液採驗作業管制紀錄、高雄市立凱旋醫院99年10
    月3 日濫用藥物尿液檢驗報告、高雄市立凱旋醫院99年11月
    15日高市凱醫驗字第14293 號濫用藥物成品檢驗鑑定書各1
    份在卷可稽（見臺灣高雄地方法院檢察署99年度偵字第3235
    8 號卷《下稱偵卷》第6 至9 、12、18至19、39至40頁、本
    院99年度審訴字第4011號卷《下稱審訴卷》第16頁），復有
    上開海洛因殘渣袋1 個（含袋毛重約0.2 公克，內含之海洛
    因因量微無法秤其淨重）、注射針筒、塑膠鏟管各1 支扣案
    可佐，足認被告上開任意性自白與事實相符。
(二)公訴人於本院審理中固指被告除犯上開施用海洛因之犯行外
    ，本案扣案之海洛因1 小包（指上開含袋毛重約0.2 公克，
    外觀為內有白色粉末之夾鏈袋1 個），係被告另基於持有第
    一級毒品之犯意，於本案遭查獲前稍早亦即於99年8 月18日
    中午12時50分許，在高雄市○○○路543 巷26號附近，以新
    臺幣（下同）500 元之代價向第三人石維華所購得，而認被
    告此部分所為，尚涉犯毒品危害防制條例第11條第1 項持有
    第一級毒品罪嫌等語（見審訴卷第18頁反面）。惟查，公訴
    人並未就此部分另行追加起訴，起訴書犯罪事實中與此有關
    部分亦僅載有「... 當場查獲持有第一級毒品海洛因1 小包
    （毛重0.2 公克）... 」等文字，對於被告持有海洛因之犯
    意、所持有海洛因之來源等記載均付之闕如，實難認為公訴
    人上開所指被告涉犯持有海洛因罪嫌部分屬原起訴之範圍，
    本院就此部分無從審酌。況被告於偵訊中供稱：伊於98年8
    月18日上午11時許，在（高雄市○○○○路543 巷26號附近
    ，跟石維華購買500 元的海洛因1 包，是當面付款交貨，買
    完後，伊跑到文藻附近，警察就到了，伊就趁機把毒品丟到
    河裡等語（見偵卷第26頁）。而本案查獲警員係見被告形跡
    可疑，尾隨跟監後，在前揭查獲時、地，見被告持注射針筒
    「欲」施打海洛因而上前逮捕被告乙節，有鹽埕分局99年8
    月18日高市警鹽埕分偵字第0990011151號解送人犯報告書可
    參（見偵卷第3 頁），顯見被告尚未及施用其以500 元代價
    向石維華購買之海洛因，即為警逮捕。又上開扣案之內有白
    色粉末、含袋毛重約0.2 公克之夾鏈袋，經送檢驗結果，固
    檢出含有海洛因之成分，惟因檢體量微而無法秤其淨重，有
    高雄市立凱旋醫院99年11月15日高市凱醫驗字第14293 號濫
    用藥物成品檢驗鑑定書影本1 份附卷足參（見審訴卷第16頁
    ），該夾鏈袋內之海洛因數量既少至無法秤其淨重，衡諸常
    情，應不值被告花費500 元之代價購買，足認被告辯稱：其
    以500 元向石維華購買的海洛因1 小包已丟到河裡等語，應
    非子虛。是公訴人認本件扣案之海洛因殘渣袋1 個係被告以
    500 元代價向石維華所購得部分，亦容有誤會，附此敘明。
(三)綜上，本件事證明確，被告上開施用第一級毒品海洛因之犯
    行，堪以認定，應予依法論科。
三、按海洛因為毒品危害防制條例第2 條第2 項第1 款所稱之第
    一級毒品，不得施用、持有。核被告所為，係犯毒品危害防
    制條例第10條第1 項之施用第一級毒品罪。其於施用前、後
    持有第一級毒品海洛因（包含持有前述殘渣袋內之海洛因部
    分）之低度行為，應為施用第一級毒品海洛因之高度行為所
    吸收，不另論罪。檢察官於起訴書犯罪事實欄中，雖未敘明
    被告施用前持有海洛因之犯行，惟該部分與已敘及之施用海
    洛因部分，有前述之實質上一罪關係，為起訴效力所及，本
    院自應併予審理。被告前於94年間，因施用毒品案件，經送
    觀察、勒戒後，認有繼續施用毒品之傾向，經送強制戒治後
    ，於95年2 月21日強制戒治執行完畢，並經檢察官為不起訴
    處分確定。復於97年間，因施用毒品案件，經法院判處有期
    徒刑8 月確定，於98年10月17日執行完畢等情，有臺灣高等
    法院被告前案紀錄表1 份在卷可按，被告受徒刑之執行完畢
    ，5 年以內故意再犯本件有期徒刑以上之罪，為累犯，應依
    刑法第47條第1 項規定，加重其刑。爰審酌被告經觀察、勒
    戒及強制戒治，且因施用毒品而經法院論罪科刑後，仍未能
    戒絕毒癮，再犯本案，足見其惡習已深，戒絕毒癮之意志不
    堅，未能體悟施用毒品對自身、家人造成之傷害及社會之負
    擔，自屬可議；惟念及被告犯後坦承施用海洛因之犯行，且
    施用毒品本質上係屬戕害自身健康之行為，尚未直接危害他
    人，反社會性程度應屬較低，及其前因施用毒品經論罪科刑
    之次數，暨其犯罪之動機、目的、手段等一切具體情狀，量
    處如主文所示之刑，以示懲儆。末查，被告固辯稱扣案之殘
    渣袋1 個非其所有云云，然如其所辯屬實，衡情，該殘渣袋
    應不至於連同其所有並供其施用海洛因所用之注射針筒、塑
    膠鏟管一併為警扣案，且被告於警詢中並未否認該殘渣袋為
    其所有（見偵卷第4頁 反面），是其此部分所辯應無足採信
    。而扣案之殘渣袋1 個（毛重約0.2 公克，因量微無法秤其
    淨重），內含海洛因之成分乙節，業經鑑定無訛，因該殘渣
    袋內殘留微量海洛因，無析離之實益，應視為毒品之一部分
    ，連同袋內微量之海洛因，一併依毒品危害防制條例第18條
    第1 項前段之規定，不問屬於被告與否，宣告沒收銷燬之。
    另上開扣案之注射針筒、塑膠鏟管係被告所有，且係被告用
    以施用海洛因所用之物，業經被告陳述在卷，應依刑法第38
    條第1 項第2 款規定宣告沒收。
據上論斷，應依刑事訴訟法第299 條第1 項前段，毒品危害防制
條例第10條第1 項、第18條第1 項前段，刑法第11條、第47條第
1 項、第38條第1 項第2 款，判決如主文。
本案經檢察官陳俊宏到庭執行職務。
中    華    民    國   100    年    1     月    28    日
                  刑事第十七庭  審判長法  官  陳培維
                                      法  官  余銘軒
                                      法  官  毛妍懿
以上正本證明與原本無異。
如不服本判決應於收受送達後10日內向本院提出上訴書狀，並應
敘述具體理由；如未敘述上訴理由者，應於上訴期間屆滿後20日
內向本院補提理由書（均須按他造當事人之人數附繕本）「切勿
逕送上級法院」。
中    華    民    國   100    年    2     月    8     日
                                      書記官  林晏光
附錄本判決論罪科刑法條全文：
毒品危害防制條例第10條
施用第一級毒品者，處6 月以上5 年以下有期徒刑。
施用第二級毒品者，處3 年以下有期徒刑。